【裁判字號】    94,上易,616
【裁判日期】    950126
【裁判案由】    詐欺
【裁判全文】
臺灣高等法院高雄分院刑事判決         94年度上易字第616號
上  訴  人
即  被  告  甲○○
上列上訴人因被告詐欺案件，不服臺灣屏東地方法院94年度易字
第313 號中華民國94年7 月27日第一審判決（起訴案號：臺灣屏
東地方法院檢察署94年度偵緝字第159 號），提起上訴，本院判
決如下：
     主  文
原判決撤銷。
甲○○意圖為自己不法之所有，以詐術使人將本人之物交付，處
有期徒刑壹年拾月。
     事  實
一、甲○○於93年8 月間因乙○○表姊李鳳貞之介紹，得悉乙○
    ○甫因不諳股市操作，而虧損連連，又明知本身因經營補習
    班不善，致經濟能力陷於困難，急需資金週轉，竟隱匿資力
    不足之窘境，基於意圖為自己不法所有之犯意，於民國93年
    9 月25、26日，接連以電話向乙○○佯稱：我非常精於選擇
    權之投資操作，可代妳進行投資操作，如有獲利只抽佣一半
    ，如有虧損，則由我全額承擔等語，致使乙○○不疑有他，
    於94年9 月27日中午，自其所有「國泰世華商業銀行鳳山分
    行000000000000號」帳戶內，提領400 萬元，匯入甲○○指
    定之私立維尼托兒所開立之「陽信商業銀行屏東分行000000
    00000 號」帳戶內，同意委由甲○○代為進行選擇權之投資
    。2 人並相約於同日下午，在高雄縣鳳山市○○路「異人館
    咖啡店」內見面，進一步商議相關細節，席間甲○○承前犯
    意，除不斷再向乙○○謊稱上語外，並表示：屏東縣私立維
    尼托兒所前係由其負責經營，現則由其妻林韋廷經營，可以
    放心信任我等語，甲○○並當場簽發票號AN0000000 號、票
    面金額400 萬元、付款人台灣銀行鹽埔分行、帳號00000000
    0 號、受款人乙○○之支票1 紙（僅記載發票日94年，月日
    則授權乙○○於事後補充），交予乙○○收執，以取信於乙
    ○○。甲○○得款後，於同年月29日提領2,644,130 元，轉
    匯至不知情之吳之薇帳戶內，供作私人炒作期貨指數所用，
    同日又提領450,870 元供支付票款，餘款則用以清償個人債
    務。嗣於同年12月2 日，因乙○○表示欲終止委託關係，並
    要求返還資金，及查閱相關交易明細等資料，甲○○見已無
    法掩飾，於託稱1 星期內辦妥後，旋即逃逸無蹤，乙○○遍
    尋無著，始知受騙。
二、案經乙○○訴由台灣高雄地方法院檢察官偵查起訴。
      理  由
一、訊據上訴人即被告甲○○固不否認告訴人乙○○於93年9 月
    27日匯款400 萬元至被告指定之維尼托兒所開立之「陽信商
    業銀行屏東分行00000000000 號」帳戶內，及被告於同年月
    29日自該帳戶內提領2,644,130 元轉匯至不知情之吳之薇帳
    戶內，供被告私人炒作期貨指數，及於同日提領450,870 元
    ，用以支付票款，餘款則供清償個人債務等情，惟矢口否認
    有何詐欺取財犯行，辯稱：因告訴人知悉伊當時經營補習班
    ，急需資金週轉，故告訴人乃同意先將400 萬元借伊週轉使
    用，並約定待農曆過年後再行結算，並非因告訴人委託伊代
    為操作選擇權而匯款云云。經查：
  (一)上開被告如何明知本身因經營補習班不善，急需資金週轉，
    經濟上已發生困境，竟利用告訴人投資理財之心理，向告訴
    人謊稱擅於選擇權投資，倘將資金交由被告投資，獲利時被
    告僅分得一半，虧損時則由被告全額負擔，致告訴人信以為
    真，而匯款400 萬元至被告指定之帳戶一節，業據被告於原
    審時多次供承不諱（原審卷第21、27、54頁），核與證人即
    告訴人乙○○於本院證述：「我表姐介紹我們認識」、「9
    月27日我匯400 萬元給被告，當時被告說他操作股票很厲害
    ，我當時在臺灣投資股票有輸，我打電話問他我應該要如何
    做比較好，過兩天他打電話給我，說要幫我操作選擇權，輸
    的部分由被告全部負責，如果賺錢的話他要抽一半，他要我
    把股票賣掉，把錢交給他作選擇權」等語（本院95年1 月12
    日審判筆錄第5 頁）相符，且被告於告訴人匯款400 萬元後
    之第3 天，即提領2,644,130 元轉匯至不知情之吳之薇帳戶
    內，供被告私人炒作期貨指數，並於同日提領450,870 元，
    用以支付票款，餘款則供清償個人債務之用等情，亦為被告
    所不否認，並有陽信商業銀行屏東分行0000000000-0號帳戶
    之交易明細表1 紙在卷可稽（94年度偵字第911 號卷第10頁
    ）。
  (二)被告雖辯稱該400 萬元係借款性質，且雙方約定待農曆過年
    後再行結算，但因當時不知農曆過年後之月日，故伊簽發交
    予告訴人之400 萬元支票，其上之發票日期僅填載94年，月
    日則空白云云，惟告訴人並未同意借款400 萬元予被告，且
    被告於告訴人匯完款當天下午所簽發面額400 萬元，付款人
    台灣銀行鹽埔分行，帳號000000000 號、受款人乙○○、票
    號AN0000000 號、發票日期僅記載94年，月日空白之支票1
    紙，其用意係證明被告願全額負責該400 萬元，並由被告授
    權告訴人隨時填載月日，以便提示兌現，而非約定待農曆過
    年後再行結算一節，業據證人即告訴人於本院證述甚詳（本
    院95年1 月12日審判筆錄第6 、7 頁），並有上開支票1 紙
    在卷可憑（原審卷第46頁）；而且倘如被告所辯，即告訴人
    匯款400 萬元予被告係借款性質，並且約定待農曆過年後再
    行結算金額，則該結算日期即為清償日，對告訴人而言極為
    重要，而且支票倘未記載發票日期，屬無效票據，告訴人本
    身從事投資理財，此業據證人即告訴人之表姐李鳳貞於本院
    證述在卷（本院95年1 月12日審判筆錄第3 頁），對於未載
    發票日期之支票為無效票據，自知之甚詳，故倘非被告授權
    告訴人填載發票日期，告訴人豈有僅因一時不知農曆過年後
    之月日，即同意被告不予填載，而取得一紙無法提示兌現之
    支票之理；再者，告訴人與被告原來互不相識，係因告訴人
    本身從事股票投資，李鳳貞乃於93年8 月底介紹亦擅長投資
    股票之被告與告訴人認識一節，亦據證人李鳳貞於本院證述
    在卷（本院95年1 月12日審判筆錄第3 頁），則告訴人與被
    告間僅有此投資之金錢往來關係，並無其他任何情誼，而且
    彼此認識之時間距告訴人匯款400 萬元予被告之時間才短短
    1 個月，且400 萬元金額，又非小數目，告訴人豈有對於一
    個認識不到1 個月之人，貿然同意貸予400 萬元之理。故被
    告辯稱該400 萬元係借款性質，而非委託投資款云云，顯係
    卸責之詞，委無足取。
二、綜上所述，被告明知本身經濟已陷入窘境，無力償還400 萬
    元，竟向告訴人佯稱其擅於選擇權之投資操作，可代告訴人
    進行投資，倘獲利只抽佣一半，倘虧損則由被告全額負擔，
    致告訴人不疑有他，而匯款400 萬元予被告，委其代為進行
    選擇權之投資，並於詐得款項後，隨即提款，供其本身操作
    期貨指數、支付票款及償還借款，其有意圖為自己不法所有
    ，施用詐術，使告訴人匯款之詐欺取財犯行，彰彰甚明。本
    件事證明確，被告犯行洵堪認定。
三、核被告以欺罔方式，致使告訴人陷於錯誤而交付財物之所為
    ，係犯刑法第339 條第1 項之詐欺取財罪。
四、原審予以論科，固非無見。惟：本件告訴人係先匯款予被告
    後，再與被告相約見面，並由被告簽發支票予告訴人，原判
    決認被告先與告訴人見面並簽發支票，再由告訴人匯款予被
    告，顯有未洽。被告上訴意旨否認犯行，指摘原判決不當，
    雖無理由，惟原判決既有上開可議之處，自應由本院將原判
    決撤銷改判。爰審酌被告正值青壯，不思循合法途徑獲取財
    富，竟藉詐欺手段獲利，心態可議，且所詐得之財物甚鉅，
    至今未予告訴人為任何形式之賠償，難認有完全悔悟之意等
    一切情狀，酌情量處如主文第2 項所示之刑。
據上論斷，應依刑事訴訟法第369 條第1 項前段、第364 條、第
299 條第1 項，刑法第339 條第1 項，罰金罰鍰提高標準條例第
1 條前段，判決如主文。
本案經檢察官王登榮到庭執行職務。
中    華    民    國    95    年    1     月    26    日
            刑事第六庭  審判長法  官  王憲義
                              法  官  張盛喜
                              法  官  李璧君
以上正本證明與原本無異。
不得上訴。
中    華    民    國    95    年    1     月    26    日
                              書記官  唐奇燕
附錄本判決論罪科刑法條：
中華民國刑法第339條
意圖為自己或第三人不法之所有，以詐術使人將本人或第三人之
物交付者，處5 年以下有期徒刑、拘役或科或併科1 千元以下罰
金。
以前項方法得財產上不法之利益或使第三人得之者，亦同。
前二項之未遂犯罰之。


司法院資訊處製作；財團法人民間司法改革基金會備份。
